【裁判字號】    96,訴,3774
【裁判日期】    970619
【裁判案由】    恐嚇取財等
【裁判全文】
臺灣板橋地方法院刑事判決              96年度訴字第3774號
公  訴  人  臺灣板橋地方法院檢察署檢察官
被      告  子○○
選任辯護人  吳錫欽律師
被      告  丁○○
            乙○○
上列被告等因恐嚇取財等案件，經檢察官提起公訴（96年度偵字
第9925、10300號），本院判決如下：
    主  文
子○○犯剝奪他人行動自由罪，處有期徒刑陸月，如易科罰金，
以銀元參佰元即新臺幣玖佰元折算壹日，減為有期徒刑參月，如
易科罰金，以銀元參佰元即新臺幣玖佰元折算壹日。又犯恐嚇危
害安全罪，處有期徒刑伍月，如易科罰金，以銀元參佰元即新臺
幣玖佰元折算壹日，減為有期徒刑貳月又拾伍日，如易科罰金，
以銀元參佰元即新臺幣玖佰元折算壹日。又共同犯剝奪他人行動
自由罪，處有期徒刑拾月，減為有期徒刑伍月，如易科罰金，以
銀元參佰元即新臺幣玖佰元折算壹日。應執行有期徒刑拾月，如
易科罰金，以銀元參佰元即新臺幣玖佰元折算壹日。
丁○○、乙○○共同犯剝奪他人行動自由罪，各處有期徒刑捌月
，減為有期徒刑肆月，如易科罰金，均以銀元參佰元即新臺幣玖
佰元折算壹日。
子○○被訴恐嚇取財罪部分無罪；被訴傷害罪部分公訴不受理。
    事  實
一、子○○於民國94、95年間擔任臺北縣土城市學府里里長，與
    丁○○、乙○○係朋友關係，於子○○擔任學府里里長期間
    ，丁○○、乙○○則擔任學府里巡守隊隊員。
二、子○○於95年2 月14日凌晨2 時許，在臺北縣土城市○○路
    171 巷2 號前巧遇癸○○，因不滿癸○○離開學府里巡守隊
    ，欲帶同癸○○前往學府里辦公室理論，而基於剝奪他人行
    動自由之犯意，以右手圈住癸○○頸部，以此非法方法強行
    拖行癸○○而剝奪癸○○之行動自由，嗣至同巷4 號前，癸○○乘機用力推開子○○而掙脫。
三、子○○於95年5 月間某日，撥打電話至辛○○住處，要求辛○○之父親己○○、母親庚○○○轉告辛○○必須於當日晚
    上10時前往學府里辦公室，否則要搗毀辛○○之店面，己○○、庚○○○旋將上情轉告辛○○，致辛○○心生畏懼，而
    在己○○、庚○○○陪同下依約前往位於學府里辦公室，至
    現場後，子○○並以「你是不是活得不耐煩了，敢砸我的店
    」、「白目！我是什麼人物，隨時要給你怎麼樣就怎麼樣」
    等加害他人生命、身體之言語恐嚇辛○○，致辛○○心生畏
    懼。嗣臺北縣政府警察局土城分局廣福派出所（下稱廣福派
    出所）員警黃國訓到場處理，辛○○等人始離開現場。
四、子○○因不滿丙○○於95年間參選學府里里長，於95年6 月
    28日接獲連金世來電，得知連金世與丙○○在臺北縣土城市
    ○○路○ 段157 號「都市生活家社區」發生衝突，認為可借
    題發揮，乃與丁○○、乙○○及多名姓名年籍不詳之成年男
    子共同基於剝奪他人行動自由之犯意聯絡，前往上址，以協
    調紛爭為由，要求丙○○前往學府里辦公室，並由其中一名
    不詳之成年男子抓住丙○○手臂，子○○、丁○○、乙○○
    及其他不詳成年男子則尾隨在後，以此方式剝奪丙○○之行
    動自由，強行將丙○○帶往學府里辦公室。嗣廣福派出所巡
    邏員警接獲民眾報案，前往現場處理遭子○○拒於門外，員
    警遂通知廣福派出所所長徐智勇到場，經丙○○當場向徐智
    勇表示並非自願前往該處，乃在警方人員保護下離開。
五、案經癸○○、丙○○、辛○○訴由臺北縣政府警察局移送暨
    臺灣板橋地方法院檢察署檢察官簽分偵查起訴。
    理  由
壹、證據能力方面：
    刑事訴訟法第159 條之1 第2 項規定：被告以外之人於偵查
    中向檢察官所為之陳述，除顯有不可信之情況者外，得為證
    據。辯護人雖主張證人癸○○在偵查中向檢察官所為之陳述
    無證據能力，惟未能舉出上開證述有何顯不可信之情況，且
    證人癸○○已於本院審理時到庭具結作證並接受檢辯雙方交
    互詰問，是其於偵查中之證詞自具有證據能力，合先敘明。
貳、有罪部分：
一、訊據被告子○○、丁○○及乙○○均矢口否認上揭犯行。被
    告子○○辯稱：(一)95年2 月14日凌晨2 時許，我在土城市○○路171 巷口巧遇癸○○，因之前他曾未經我的許可私自駕
    駛公司的工程車外出，工具1 批亦失竊，故我上前向癸○○
    詢問，並搭著癸○○的肩膀，要他去巡守隊聊天一下，癸○○跟我走了約十幾公尺之後，就突然回頭跑掉了，我並沒有
    圈住他的脖子等語。(二)95年5 月間，我確實有打電話請辛○○來學府里辦公室談為何砸我店之事，但我沒有以「若不來
    將砸毀辛○○之店面」、「你是不是活得不耐煩了」、「我
    是什麼人物，隨時要給你怎麼樣就怎麼辦」等語恐嚇辛○○
    。(三)95年6 月28日我接獲連金世來電說丙○○打他，我跟丁○○便前往「都市生活家社區」了解，並請丙○○及連金世
    來學府里辦公室調解，丙○○是自願跟我們走的，沒有人圈
    住他的脖子或抓住他的手云云。被告丁○○則辯稱：95年6
    月28日子○○接到連金世的來電後，我遂跟子○○到「都市
    生活家社區」了解情況，我在現場只是站在旁邊而已，沒作
    什麼，且當天丙○○是自願前往學府里辦公室云云。被告乙○○則以：95年6 月28日因有人要找子○○，我聽人家說他
    在「都市生活家社區」，才前往現場找他，到了現場，我只
    有站在社區門口裡面一點點，沒有進到警衛室那邊，過一會
    兒他們回到學府里辦公室，我便跟著回去等語置辯。經查：
  (一)、上揭被告子○○妨害癸○○自由乙節，業經證人即告訴人
      癸○○在偵訊時結證稱：之前我在巡守隊幫忙，後來子○○害我被裡面的人誤會，所以我就離開巡守隊，他對這件
      事一直很不滿。95年2 月14日凌晨我外出巧遇子○○，他
      一看到我，就用右手圈住我的脖子，我的頭整個靠在他身
      上，他強行拖著我要去巡守隊，後來我用力推開他，他就
      順手打我一個耳光，我便趕快跑走了等語明確（95年度他
      字第5189號卷第104-105 頁）。至證人癸○○在本院審理
      時雖改稱：我於95年2 月14日凌晨2 時許在土城市○○路
      171 巷2 號前遇到子○○，當時子○○將手搭在我肩膀上
      ，要我到學府里辦公室，我害怕不想去，跟他走了一段路
      約3 、4 公尺，到了同巷4 號前就順手推開他的身體跑掉
      了云云（97年4 月24日審判筆錄第5-15頁），表示當時被
      告子○○僅將手搭在其肩膀上而未圈住其脖子拖行，其輕
      易推開被告子○○離開，惟在交互詰問過程中，就其在審
      判中所言與警詢及偵訊中所言不一致部分確始終無法清楚
      說明，最後在本院訊問下，稱：警詢及偵訊中所言實在，
      現在事情過了那麼久了，就不要計較等語（97年4 月24日
      審判筆錄第8 、14頁）；審酌上情，應認證人癸○○在偵
      查中之證詞較為可採，被告子○○應確有前揭非法以手圈
      住癸○○頸部拖行之方式剝奪癸○○行動自由之犯行。
  (二)、前開被告子○○以加害生命、身體及財產之事恐嚇辛○○
      乙節，業經證人辛○○於本院審理中結證稱：95年5 月間
      某日，子○○打電話給我父母說要找我過去學府里辦公室
      ，問我為何砸他的店，我跟我父母說沒空，後來我父母又
      來電說子○○表示當天一定要過去，否則會找人砸我公司
      ，我因害怕，不得已便和我父母一起過去那邊。到了學府
      里辦公室，有很多人在場，子○○對我說「你叫人砸我的
      店，你以為我是誰，我隨時都可以對你們怎麼樣」、「你
      活得不耐煩了，居然敢砸我的店」，我父母幫我說話，子
      ○○旁邊的人就說「再講就踹你們」，後來因為警察來了
      ，我們才離開等語（97年5 月29日審判筆錄第15-23 頁）
      ，證人己○○亦於同日結證稱：當天子○○打電話到家裡
      要找我兒子辛○○，他說如果辛○○不去找他的話，就要
      砸辛○○的店，後來我和我太太就陪辛○○去學府里辦公
      室。到現場後，子○○說辛○○砸他的店，又說我們父子
      很白目，他是什麼人物，不要不知好歹，是不是活得不耐
      煩了，竟然敢砸他的店等等，後來有警察到場，我們就離
      開了等語（97年5 月29日審判筆錄第24-29 頁），證人庚○○○則於同日到庭結證稱：當天子○○打電話到家裡要
      辛○○過去他那邊，我說辛○○正在忙，可否明天再去，
      他堅持一定要當天去，否則就要找人去砸辛○○的公司。
      後來我和己○○及辛○○一起過去學府里辦公室，子○○
      找了很多人在現場，講了很多很難聽的話，有說要對我兒
      子不利，但具體內容我忘了，後來警察到場我們才離開等
      語（97年5 月29日審判筆錄第30-35 頁），以上3 位證人
      之證詞互核就重要情節均大致相符，堪可採信，是被告子
      ○○辯稱只是質問辛○○為何砸他的店，並未出言恐嚇云
      云，尚不可採。
  (三)、上揭被告子○○、丁○○、乙○○與其他不詳之成年男子
      共同妨害丙○○之自由部分，業據證人即告訴人丙○○在
      本院審理時證述：當時我跟連金世因盆栽放置問題起爭執
      ，連金世叫子○○來處理，子○○就帶著6 、7 個彪形大
      漢衝來社區，對我很兇，說我是買票當選的，當時我和社
      區總幹事及組長在總幹事樓梯間的辦公室裡面。後來4 個
      彪形大漢分別抓住我左、右手、脖子及從後面推我，將我
      押出社區，然後換成其中一人押著我到學府里辦公室，因
      他們人很多，我雖然想掙脫，但不敢付諸行動。到了學府
      里辦公室，子○○要求我支付精神賠償2 千萬元，期間曾
      有2 名員警前來，也被子○○轟出去。後來派出所所長徐
      智勇來與子○○談，子○○還拍桌子說要讓派出所開花，
      他黑白二道都很熟等等，所長問我要不要待在那裡，我表
      示不要，所長便帶我離開。在現場時我並沒有跟所長說被
      強押的事，因為子○○他們人很多，我很害怕。丁○○和
      乙○○也有和子○○等人一起來社區，嗣後並一同至學府
      里辦公室，乙○○在學府里辦公室還有跟我說要我賠償的
      事等語綦詳（97年4 月24日審判筆錄第26-41 頁），並經
      證人徐智勇在本院審理中結證：我是廣福派出所所長。95
      年6 月28日，派出所員警打電話給我說子○○押丙○○到
      學府里辦公室，並不讓員警進入，我便馬上趕到現場。到
      了現場，發現派出所的2 名員警被擋在辦公室門外，辦公
      室內除了丙○○外，其他7 、8 個都是子○○這邊的彪形
      大漢，且感覺丙○○好像很害怕的樣子，我便問子○○發
      生何事，子○○口氣很兇地叫我不要管，他自己會處理，
      我問丙○○是否被別人帶過來，他點頭，我又問他是否願
      意繼續留在里辦公室，丙○○最後表示不願意，我便請丙○○走出去，當時子○○還拍桌子說我不能這樣處理等語
      屬實（97年4 月24日審判筆錄第16-24 頁）。又經本院勘
      驗95年6 月28日「都市生活家社區」大門入口及AD棟樓梯
      之監視錄影翻錄光碟結果，發現當時被告子○○、丁○○
      、乙○○與其他不詳男子係於相近時間陸續進入上開社區
      ，被告丁○○並曾向被告乙○○及某位不詳男子（以C 男
      稱之）點頭示意，嗣被告子○○與部分人進入總幹事辦公
      室，其內似有拉扯之情況，並足使多名路過之住戶頻頻張
      望，之後丙○○步出總幹事辦公室，並與二名不詳男子（
      以A 男及B 男稱之）有肢體接觸，此時A 男將左手架在丙○○脖子上，丙○○低頭掙脫，並再與A 男發生肢體碰觸
      ，接著A 男以左手抓住丙○○之右臂步出社區，被告三人
      亦隨同先後步出，此有勘驗筆錄1 份附本院卷可憑。被告
      等雖辯稱：丙○○當時是自願前往學府里辦公室協調的，
      否則沿路上人那麼多，為何不求救或試圖掙脫云云，並舉
      證人戊○○為證，但證人戊○○已明確證稱其未看到丙○○離開社區時是自己走還是遭人挾持等語（97年4 月24日
      審判筆錄第55頁），且查，告訴人丙○○步出上開社區前
      往學府里辦公室時，係遭A 男抓住手臂，而含被告三人在
      內之多名成年男子則在後簇擁，此有上揭證人丙○○之證
      詞及本院勘驗現場監視錄影翻攝光碟結果可稽，顯見告訴
      人丙○○要非自願前往學府里辦公室。復衡諸被告等人當
      時人多勢眾，且在學府里辦公室時，不但悍拒巡邏員警進
      入，致員警電請派出所所長徐智勇到場，且徐智勇抵達後
      ，被告子○○仍悍然不允徐智勇介入，足見其等當時氣焰
      之囂張與兇惡，自已難期待告訴人丙○○在前往學府里辦
      公室途中能有何掙脫或呼救之行為，是被告等上開所辯，
      甚不可採。又被告乙○○雖辯稱其只是為了找被告子○○
      而前往上開社區云云，惟自前揭本院勘驗現場監視錄影翻
      攝光碟結果可知，被告乙○○與被告子○○、丁○○及其
      他不詳男子係於相近時間陸續進入上開社區，並非事後到
      場，且證人丙○○前已證稱被告乙○○在學府里辦公室時
      有提及要其賠償之事，從而，應認被告乙○○亦與被告子
      ○○、丁○○及其他成年男子有共同剝奪丙○○行動自由
      之犯意聯絡。
  (三)、綜上所述，被告子○○上揭剝奪癸○○行動自由、恐嚇辛○○及與被告丁○○、乙○○及其他不詳成年男子共同剝
      奪丙○○行動自由之犯行，均事證明確，應依法論科。
二、查被告等行為後，刑法業於94年2 月2 日修正公布，95年7
    月1 日起施行，而罰金罰鍰提高標準條例第2 條亦配合刪除
    ，另依刑法施行法第1 條之1 規定：94年1 月7 日刑法修正
    施行後，刑法分則編所定罰金之貨幣單位為新臺幣。按「行
    為後法律有變更者，適用行為時之法律，但行為後之法律有
    利於行為人者，適用最有利於行為人之法律」，修正後刑法
    第2 條第1 項定有明文。此條規定係規範行為後法律變更所
    生新舊法律比較適用之準據法，本身尚無新舊法比較之問題
    ，於新法施行後，應一律適用新法第2 條第1 項之規定，為
    「從舊從輕」之比較，先予敘明。再按刑法第302 條第1 項
    之剝奪他人行動自由罪及第305 條之恐嚇危害安全罪，法定
    刑罰金刑均為3 百元以下罰金，而修正後刑法施行法增訂第
    1 條之1 規定：「中華民國94年1 月7 日刑法修正施行後，
    刑法分則編所定罰金之貨幣單位為新臺幣。94年1 月7 日刑
    法修正時，刑法分則編未修正之條文定有罰金者，自94年1
    月7 日刑法修正施行後，就其所定數額提高為30倍。但72年
    6 月26日至94年1 月7 日新增或修正之條文，就其所定數額
    提高為3 倍」，比較修正後刑法施行法第1 條之1 與罰金罰
    鍰提高標準條例第1 條規定，因對於上開罪名所規定之罰金
    刑之最高額度均屬相同，並非刑罰法令之變更，無刑法第2
    條第1 項比較新舊法之適用，應適用裁判時之刑法施行法第
    1 條之1 （最高法院95年度第21次刑事庭會議決議參照）。
    另刑法第33條第5 款修正為：「主刑之種類如下：五、罰金
    ：新臺幣1 千元以上，以佰元計算之」，是依修正後之法律
    ，刑法第302 條第1 項剝奪他人行動自由罪及同法第305 條
    恐嚇危害安全罪所得科處之罰金刑均為新臺幣9 千元，最低
    則為新臺幣1 千元，與被告行為時之罰金罰鍰提高標準條例
    第1 條前段規定之提高倍數10倍及修正前刑法第33條第5 款
    規定之罰金最低額1 元相比較，新舊法關於上開二罪所得科
    處之罰金刑最高額並無不同規定，然新法將上開二罪罰金刑
    之最低額提高為1 千元；因此，比較上述修正前、後之刑罰
    法律，自以被告行為時關於刑法第33條第5 款規定科處罰金
    刑之法律較有利於被告。
三、核被告子○○如事實欄二所為，係犯刑法第302 條第1 項之
    剝奪他人行動自由罪；如事實欄三所為，係犯刑法第305 條
    之恐嚇危害安全罪；如事實欄四所為，係犯刑法第302 條第
    1 項之剝奪他人行動自由罪。核被告丁○○、乙○○如事實
    欄四所為，係犯刑法第302 條第1 項之剝奪他人行動自由罪
    。被告子○○、丁○○、乙○○與其他不詳成年男子間，就
    如事實欄四所為之犯行，有犯意聯絡及行為分擔，為共同正
    犯（關於共同正犯之規定，修正前刑法第28條係規定：「二
    人以上共同實施犯罪之行為者，皆為正犯」，修正後刑法第
    28 條 則規定：「二人以上共同實行犯罪之行為者，皆為正
    犯」，於本案犯罪事實，被告不論依新舊法均構成共同正犯
    ，是無新舊法比較之問題，自應逕行適用裁判時法）。被告
    子○○所為上開3 犯行，犯意各別，行為互殊，應分論併罰
    ，公訴人認事實欄二與四之犯行應論以連續犯，尚有未洽。
    爰審酌被告子○○當時身為學府里里長，未本於服務里民之
    心戮力從公，竟利用身分結黨而對異己動輒施以恐嚇或剝奪
    行動自由，及其犯罪動機、目的、手段、參與犯罪程度、所
    生危害、犯罪均否認犯行等一切情狀，分別量處如主文所示
    之刑，併依修正前第41條第1 項前段及修正前罰金罰鍰提高
    標準條例第2 條等規定，就被告子○○剝奪癸○○行動自由
    罪及恐嚇辛○○安全罪部分諭知易科罰金之折算標準，以資
    懲儆（依修正前刑法第41條第1 項前段及修正前罰金罰鍰提
    高標準條例第2 條之規定，易科罰金係以銀元100 元以上
    300 元以下即新臺幣300 元以上900 元以下折算1 日，依修
    正後刑法第41條第1 項前段之規定，則以新臺幣1000元、
    2000元或3000元折算1 日。經比較修正前後之易科罰金折算
    標準，以行為時即修正前之規定較有利於被告，故依刑法第
    2 條第1項 前段規定，應適用修正前刑法第41條第1 項前段
    及修正前罰金罰鍰提高標準條例第2 條等規定，諭知易科罰
    金之折算標準）。被告3 人犯罪時間均在96年4 月24日之前
    ，且均無中華民國96年罪犯減刑條例所定不得減刑之情形，
    爰依同條例第2 條第1 項第3 款規定均減其宣告刑二分之一
    ，併依同條例第9 條，依上述宣告刑所適用易科罰金之折算
    標準諭知減刑後易科罰金之折算標準，併就被告子○○部分
    定其應執行之刑（刑法第51條部分，亦於同上時日，經修正
    公布施行，依修正前刑法第51條第5 款規定：「宣告多數有
    期徒刑者，於各刑中之最長期以上，各刑合併之刑期以下，
    定其刑期。但不得逾20年。」；修正後刑法第51條第5 款則
    規定：「宣告多數有期徒刑者，於各刑中之最長期以上，各
    刑合併之刑期以下，定其刑期。但不得逾30年。」，經新舊
    法比較結果，修正後刑法並非較有利於行為人。是本件被告
    子○○應定其應執行刑部分，應適用修正前之第51條第5 款
    之規定）。
貳、無罪部分：
一、公訴意旨另以：被告子○○於95年5 月初某日，見壬○○在
    土城市○○路241 巷工地施工，竟意圖為自己不法之所有，
    要求壬○○交付新臺幣（下同）12萬元，否則要讓工地無法
    順利施工，致使壬○○心生畏懼，幾經協調，壬○○乃交付
    票面金額3 萬元之支票予被告子○○，被告子○○並將支票
    交付予被告乙○○，由被告乙○○將支票存入郵局之帳戶兌
    領現金，因認被告子○○涉犯刑法第346 條第1 項之恐嚇取
    財罪嫌云云。
二、按犯罪事實應依證據認定之，無證據不得認定犯罪事實；又
    不能證明被告犯罪者，即應諭知無罪之判決，刑事訴訟法第
    154 條第2 項、第301 條第1 項分別定有明文。次按刑法第
    346 條第1 項恐嚇取財罪之成立，係以行為人以將來不法之
    惡害通知被害人，使其生畏怖心，並因而交付財物始足當之
    ，倘惡害之內容並非不法，或被害人並未生畏怖心，或財物
    之交付與被害人是否畏懼無關者，尚不能以本罪相繩。
三、訊據被告子○○堅詞否認上開恐嚇取財犯行，辯稱：當初因
    里民甲○○向我表示附近工地施工致水溝及水管不通，我找
    工地主任壬○○會勘協調，請他幫社區重建水溝，他要我先
    行估價，我找包商估價結果，須12萬元，壬○○說公司表示
    金額過高，僅願意出3 萬元，因金額不敷重建費用，我遂找
    丁○○及乙○○疏通水溝，餘款買感應式照明燈裝設在里內
    的各公寓門口；我是基於里長職責要求營造公司對社區造成
    之損害負起責任，不願爭議擴大成抗爭，營造公司亦係自願
    支付3 萬元回饋社區，並無以「要讓其工地無法施工」等語
    恐嚇。
四、經查，證人壬○○在本院審理時結證稱：子○○曾跟我說我
    們工地施工造成周邊民房水溝發生問題，要求我們改善並重
    建整個水溝；當時我有和子○○一起去看水溝狀況，的確有
    局部堵塞，但我推論應該不是我們施工造成的，我請子○○
    先估價，回報公司後，公司表示不可能幫社區重建，不過基
    於敦親睦鄰的想法，畢竟我們施工多少會干擾到附近鄰居的
    居住品質，所以公司最後補貼3 萬元。和子○○交涉過程中
    ，即在公司表示不願支付重建水溝之12萬元後而在同意支付
    3 萬元之前，子○○曾說工地打擾到附近居民生活品質，如
    果公司對這問題沒有回應，就要請里民來工地抗議、圍堵等
    語（97年5 月29日審判筆錄第4-13頁），可知被告子○○當
    時固確曾告知壬○○以「若未回應，將要里民來工地抗議、
    圍堵」等語。然當時學府里里民甲○○確曾向被告子○○反
    應因上揭工地施工致其住處附近水溝堵塞乙節，業據證人甲○○於本院審理時到庭結證明確（97年4 月24日審判筆錄第
    44頁），且證人壬○○上揭證詞亦證明當時該處水溝確實有
    阻塞現象，雖證人壬○○表示水溝堵塞應非其工地施工造成
    ，然此部分並未經公正第三人鑑定，而學府里里民就此亦有
    爭執，是應認被告子○○尚非藉子虛烏有之事要求壬○○所
    屬公司負責賠償，難認其有不法所有之意圖。再查，人因自
    身權益受影響而為之抗議行為，未必具違法性，是被告子○○前開對壬○○所言，亦難認確係不法惡害之通知。又查，
    證人壬○○於前揭審判期日結證稱：我沒有跟公司說因為子
    ○○要找人抗議所以必須給錢，後來公司給付3 萬元純粹是
    基於敦親睦鄰的想法，金額也是公司決定的等語（97年4 月
    24日審判筆錄第11-13 頁），可知是否給付金錢及給付多少
    錢，完全由壬○○所屬公司之高層決定，並無證據顯示該決
    定者知悉被告子○○曾告知壬○○將發動里民抗議及包圍工
    地之事，是該3 萬元支票之給付與壬○○是否因被告子○○
    告以上情而產生畏懼之間，亦無因果關係存在。末查，被告
    子○○取得上開3 萬元支票後，確用以支付被告丁○○、乙○○疏通水溝之工資及購買、安裝感應式照明燈於學府里內
    ，此業經證人即共同被告丁○○、乙○○及證人甲○○證述
    屬實，並有統一發票、川業電料衛材（有）銷貨對帳一覽表
    及照片等在卷可稽（本院卷附被證3） ，證人壬○○亦證稱
    ：事後警察曾帶我再去看那條水溝，那時水溝有通但不是很
    順暢等語（97年5 月29日審判筆錄第8 頁），足見該處水溝
    應確曾經疏通過。綜上所述，被告子○○此部分之行為，縱
    不能謂理性，但尚與刑法恐嚇取財罪或恐嚇罪之構成要件有
    間，自不能遽以該等罪名相繩，揆諸首揭法條意旨，本院應
    為無罪判決之諭知。
參、不受理部分：
一、公訴意旨再以：被告子○○基於傷害之犯意，於95年7 月15
    日凌晨4 時35分許，在臺北縣土城市○○路171 巷6 號前，
    徒手毆打癸○○，致癸○○受有右髖骨挫傷之傷害，因認被
    告子○○涉犯刑法第277條第1項之傷害罪嫌等語。
二、按告訴乃論之罪，告訴人於第一審辯論終結前得撤回其告訴
    ，又告訴經撤回者，應諭知不受理之判決，刑事訴訟法第23
    8 條第1 項、第303 條第3 款定有明文。
三、本件告訴人癸○○告訴被告子○○傷害案件，起訴書認被告
    係觸犯刑法第277 條第1 項之傷害罪，依同法第287 條前段
    之規定，須告訴乃論。茲據告訴人癸○○撤回其告訴，揆諸
    首開說明，應不經言詞辯論，諭知不受理之判決。
據上論斷，應依刑事訴訟法第299 條第1 項前段、第301 條第1
項、第303 條第3 款，刑法第2 條第1 項前段、第28條、第302
條第1 項、第305 條、修正前第41條第1 項前段、修正前第51條
第5 款，刑法施行法第1 條之1 ，修正前罰金罰鍰提高標準條例
第2 條，現行法規所定貨幣單位折算新臺幣條例第2 條，
中華民國96年罪犯減刑條例第2 條第1 項第3 款、第7 條、第9
條、第10條第1 項，判決如主文。
本案經檢察官陳伯均到庭執行職務。
中    華    民    國    97    年    6     月    19    日
                  刑事第十庭審判長法  官  侯志融
                                  法  官  楊博欽
                                  法  官  歐陽漢菁
以上正本證明與原本無異
如不服本判決應於送達後10日內向本院提出上訴狀
                                  書記官  李崇文
中    華    民    國    97    年    6     月    23    日
附錄本案論罪科刑法條全文：
中華民國刑法第302條
私行拘禁或以其他非法方法，剝奪人之行動自由者，處5 年以下
有期徒刑、拘役或3 百元以下罰金。
因而致人於死者，處無期徒刑或7 年以上有期徒刑，致重傷者，
處3 年以上10年以下有期徒刑。
第1 項之未遂犯罰之。
中華民國刑法第305條
以加害生命、身體、自由、名譽、財產之事，恐嚇他人致生危害
於安全者，處2 年以下有期徒刑、拘役或3 百元以下罰金。


司法院資訊處製作；財團法人民間司法改革基金會備份。
